【裁判字號】    90,判,1457
【裁判日期】    900817
【裁判案由】    服務標章
【裁判全文】
最  高  行  政  法  院  判  決                    九十年度判字第一四五七號
    原      告  陸戰開發服飾有限公司
    代  表  人  甲○○
    訴訟代理人  乙○○
    被      告  經濟部智慧財產局（承受原經濟部中央標準局業務）
    代  表  人  陳明邦
右當事人間因服務標章事件，原告不服行政院中華民國八十八年十一月九日台八十八
訴字第四一二七九號再訴願決定，提起行政訴訟。本院判決如左︰
    主  文
原告之訴駁回。
訴訟費用由原告負擔。
    事  實
緣原告於八十六年五月二十七日以「戰隊及圖」服務標章，指定使用於商品及服務分
類表第三十五類之代理成衣服飾經銷服務申請註冊，作為其註冊第五一九九○號「陸
戰隊」服務標章之聯合服務標章，經被告審查核准，列為審定第一○二三三四號服務
標章。嗣奇企業社陳奇對之提出異議。案經被告將系爭第一○二三三四號「戰隊
及圖」服務標章之審定撤銷，發給中台異字第八七一三二一號服務標章異議審定書。
原告不服，提起訴願、再訴願，均遭駁回，遂提起本件行政訴訟。茲摘敘兩造訴辯意
旨如次：
原告起訴意旨略謂：一、按服務標章圖樣「相同或近似於他人同一服務性質或類似服
務性質之註冊服務標章，不得申請註冊。」固為商標法第七十七條準用同法第三十七
條第一項第十二款所規定，惟本條款之適用，必須雙方服務標章圖樣或商標圖樣相同
或近似，且指定使用服務性質或商品應為同一或類似，查本案據以異議之註冊第四五
五八九五號「鋼盔及圖YS」商標，係由中文「鋼盔」與鋼盔圖形及外文「YS」所組成
，原告審定第一○二三三四號「戰隊及圖」服務標章，係由中文「戰隊」與陸戰隊戰
士頭部圖形所組成，雙方中文「鋼盔」與「戰隊」完全不同，圖形方面關係人是一頂
鋼盔圖形，而原告是陸戰隊戰士頭部圖形，該陸戰隊戰士頭部圖形除了有迷彩頭盔外
，還有陸戰隊戰士之眼睛、鼻子、嘴巴等器官，所以鋼盔圖形與陸戰隊戰士頭部圖形
，其差異區別非常大，應不構成近似。二、查本案據以異議之註冊第四五五八九五號
「鋼盔及圖YS」商標，是民國七十八年二月二日提出申請註冊，七十八年七月一日核
准審定公告，於七十八年十一月一日註冊公告，所指定使用商品為衣服商品；而原告
負責人甲○○，前曾於民國七十三年十一月三日以「陸戰隊及圖」商標，指定使用於
衣服及不屬別類之衣著等商品，向被告申請註冊，經被告審查獲准註冊，於七十四年
三月十六日核准審定公告，七十四年八月一日註冊公告，註冊號數為第二八六八五四
號，既然註冊第二八六八五四號「陸戰隊及圖」商標核准註冊在先，而註冊第四五五
八九五號「鋼盔及圖YS」商標卻也能核准註冊在後，這顯示註冊第四五五八九五號「
鋼盔及圖YS」商標中之鋼盔圖形與註冊第二八六八五四號「陸戰隊及圖」商標中之陸
戰隊戰士頭部圖形，不構成近似。三、再查原告陸續於八十四年三月十三日以「陸戰
隊服飾店標章」、「戰隊及圖」、「陸戰及圖」商標申請註冊，經被告審查獲准註冊
在卷，註冊號數為第七○九一五八號、第七○九四三二號、第七○九四三三號，另於
八十五年二月十五日與八十六年五月二十七日以「Marine Corp 及圖」、「陸戰隊及
圖」、「「陸戰隊及圖MARINE MAN'S FASHION」商標申請註冊，經被告審查也已獲准
註冊在卷，註冊號數為第七五八五九九號、第七五八六○○號、第八一三五五七號；
由於原告上述商標提出申請註冊之時，關係人註冊第四五五八九五號「鋼盔及圖YS」
商標已註冊在卷，且雙方商標所指定使用又同為衣服商品，是原告上述商標能夠獲准
註冊，足以證明原告商標圖樣中之陸戰隊戰士頭部圖形與關係人商標圖樣中之鋼盔圖
形不構成近似。四、次按本條款之適用，除了必須雙方服務標章圖樣或商標圖樣相同
或近似以外，還須所指定使用服務性質應為同一或類似，查本案原告審定第一○二三
三四號「戰隊及圖」服務標章，係指定使用於商標法施行細則第四十九條第三十五類
服務性質，而關係人註冊第四五五八九五號「鋼盔及圖YS」商標，係指定使用於前商
標法施行細則第四十類衣服商品（現行商標法施行細則第四十九條第二十五類商品）
，顯然雙方所指定使用並非同類商品或服務。五、綜上所述，本案商標或服務標章圖
樣中之圖形原本就不構成近似，被告對原告商標圖樣中之陸戰隊戰士頭部圖形與關係
人商標圖樣中之鋼盔圖形是否構成近似之審查尺度前後不一致，因此作成「撤銷本案
之審定」之處分顯有違誤。故狀請鈞院明察，判決撤銷再訴願決定、訴願決定及原處
分，以維權益等語。
被告答辯意旨略謂：一、依商標法第七十七條準用同法第三十七條第十二款規定，服
務標章圖樣相同或近似於他人同一服務或類似服務之註冊服務標章者，不得申請註冊
。而判斷服務標章之近似與否，應就其主要部分隔離觀察有無引起混同誤認之虞以為
斷，迭經行政法院著有判例。查系爭審定第一○二三三四號「戰隊及圖」服務標章圖
樣與據以異議之註冊第四五五八九五號「鋼盔及圖YS」商標圖樣相較，系爭審定第一
○二三三四號「戰隊及圖」服務標章圖樣係由一四方形粗框內置陸軍迷彩鋼盔圖形與
中文戰隊二字所組成，該鋼盔圖形為主要部分之一，與據以異議之註冊第四五五八九
五號「鋼盔及圖YS」商標圖樣主要部分之一之鋼盔圖形，隔離觀察，難謂無使一般消
費者產生均為陸軍鋼盔之印象，而混淆誤認之虞，應屬近似之標章，又系爭服務標章
係指定使用於代理成衣服飾經銷服務，其經銷之營業內容即以衣服為對象，與據以異
議商標指定使用之衣服商品，應屬類似之性質，有違當時商標法第七十七條準用同法
第三十七條第一項第十二款之規定，被告將第一○二三三四號「戰隊及圖」服務標章
之審定撤銷，並無不合。原告仍執陳詞主張系爭服務標章圖樣係由中文戰隊及陸戰隊
士兵頭部圖形所組成，而據以異議商標圖樣係由中文鋼盔、外文YS及酷似膠盔或馬術
用帽圖形所組成，除中文不同外，其圖形觀念、外觀迥然不同，又系爭服務標章係指
定用於服務，據以異議商標係指定使用於商品，二者非為同一或類似云云，尚無足採
。又系爭服務標章於八十六年五月二十七日申請註冊，乃獨立之申請事件，與八十四
年業已失效之註冊第二八六八五四號「陸戰隊及圖」商標無涉，原告以其註冊第二八
六八五四號「陸戰隊及圖」商標較據以異議之註冊第四五五八九五號「鋼盔及圖YS」
商標註冊為早云云，執為系爭服務標章應准註冊之論據，並不足採；至原告於八十四
、八十五、八十六年起陸續申准註冊之第七○九一五八號、第七○九四三二號、第七
○九四三三號、第七五八五九九號、第七五八六○○號、第八一三五五七號等商標，
核屬另案是否妥適之問題，尚不得執為本件系爭服務標章無前開法條適用之論據。是
被告所為之處分，並無不當。請駁回原告之訴等語。
    理  由
依商標法第七十七條準用同法第三十七條第十二款規定，服務標章圖樣相同或近似於
他人同一服務或類似服務之註冊服務標章者，不得申請註冊。而判斷服務標章之近似
與否，應就其主要部分隔離觀察有無引起混同誤認之虞以為斷，迭經本院著有判例。
查系爭審定第一○二三三四號「戰隊及圖」服務標章圖樣（如附圖一），據以異議之
註冊第四五五八九五號「鋼盔及圖YS」商標圖樣（如附圖二），被告以系爭審定第一
○二三三四號「戰隊及圖」服務標章圖樣係由一四方形粗框內置陸軍迷彩鋼盔圖形與
中文戰隊二字所組成，該鋼盔圖形為主要部分之一，與據以異議之註冊第四五五八九
五號「鋼盔及圖YS」商標圖樣主要部分之一之鋼盔圖形，隔離觀察，難謂無使一般消
費者產生均為陸軍鋼盔之印象，而混淆誤認之虞，應屬近似之標章，又系爭服務標章
係指定使用於代理成衣服飾經銷服務，其經銷之營業內容即以衣服為對象，與據以異
議商標指定使用之衣服商品，應屬類似之性質，有違當時商標法第七十七條準用同法
第三十七條第十二款之規定，乃將第一○二三三四號「戰隊及圖」服務標章之審定撤
銷。原告不服，循序提起行政訴訟，主張系爭服務標章圖樣係由中文戰隊及陸戰隊士
兵頭部圖形所組成，而據以異議商標圖樣係由中文鋼盔、外文YS及酷似膠盔或馬術用
帽圖形所組成，除中文不同外，其圖形觀念、外觀迥然不同，又系爭服務標章係指定
使用於服務性質，據以異議商標係指定使用於衣服商品，二者非為同一或類似云云，
但查附圖一服務標章圖樣係由一四方形粗框內置陸軍迷彩鋼盔圖形與中文戰隊二字所
組成，該鋼盔圖形為主要部分之一，此與附圖二商標圖樣主要部分之一之鋼盔圖形，
經隔離觀察，難認無使一般消費者產生均為陸軍鋼盔之印象，而混淆誤認之虞，顯屬
近似之商標。又系爭服務標章指定使用於代理成衣服飾經銷服務，與據以異議商標指
定使用之衣服商品者，尤難謂非屬類似。次查系爭服務標章於八十六年五月二十七日
申請註冊，乃獨立之申請事件，與八十四年業已失效之註冊第二八六八五四號「陸戰
隊及圖」商標無涉，原告以其註冊第二八六八五四號「陸戰隊及圖」商標較據以異議
之註冊第四五五八九五號「鋼盔及圖YS」商標註冊為早云云，執為系爭服務標章應准
註冊之論據，並不足採；至原告於八十四、八十五、八十六起陸續申准註冊之第七○
九一五八號、第七○九四三二號、第七○九四三三號、第七五八五九九號、第七五八
六○○號、第八一三五五七號等商標，核屬另案是否妥適之問題，尚不得執為本件系
爭服務標章無前開法條適用之論據。從而，被告所為撤銷系爭服務標章之審定，自無
違誤。一再訴願決定，遞予維持，亦俱無不合。原告起訴論旨，難謂為有理由，應予
駁回。末查被告係於八十七年十一月二十四日作成異議審定書，依當時商標法施行細
則第四十條第一款規定，應適用八十七年十一月一日修正施行之商標法，原處分及訴
願決定援引八十七年十一月一日修正施行前商標法第七十七條準用第三十七條「第一
項」第十二款之規定，固欠妥適，惟因與系爭服務標章之審定應予撤銷之結果，並無
影響，仍予維持，併此指明。
據上論結，本件原告之訴為無理由，爰依行政訴訟法施行法第二條、行政訴訟法第九
十八條第三項前段，判決如主文。
中    華    民    國      九十      年      八        月      十七      日
                    最 高 行 政 法 院  第 三 庭
                                審 判 長 法  官      曾  隆  興
                                         法  官      劉  鑫  楨
                                         法  官      徐  樹  海
                                         法  官      鄭  淑  貞
                                         法  官      林  家  惠
右  正  本  證  明  與  原  本  無  異
                                         法院書記官  陳  盛  信
中    華    民    國      九十      年      八        月      二十      日


司法院資訊處製作；財團法人民間司法改革基金會備份。
